【裁判字號】    89,易,3685
【裁判日期】    900129
【裁判案由】    詐欺等
【裁判全文】
臺灣板橋地方法院刑事判決                        八十九年度易字第三六八五號
    公  訴  人  臺灣板橋地方法院檢察署檢察官
    被      告  丙○○
右列被告因詐欺案件，經檢察官提起公訴（八十九年度偵緝字第二三二號、八十九年
度偵字第一四五五八號），本院判決如左：
    主  文
丙○○意圖為自己不法之所有，而侵占自己持有他人之物，累犯，處有期徒刑肆月，
如易科罰金以參佰元折算壹日；又意圖為自己不法之所有，以詐術使人將本人之物交
付，累犯，處有期徒刑參月，如易科罰金以參佰元折算壹日。應執行有期徒刑陸月，
如易科罰金以參佰元折算壹日。
    事  實
一、丙○○於民國八十年間因竊盜案，經臺灣臺北地方法院判處有期徒刑六月確定，
    嗣於八十一年九月二十一日執行完畢，又於八十五年間因毀損案，經本院判處拘
    役六十日確定，嗣於八十六年十二月十日易科罰金執行完畢，又於八十五年間因
    傷害案，經本院判處有期徒刑三月確定，嗣於八十七年四月十三日易科罰金執行
    完畢，又於八十六年間因藏匿人犯案，經本院判處拘役五十日，嗣經臺灣高等法
    院上訴駁回確定，嗣於八十七年九月十五日易科罰金執行完畢，竟不知悔改，於
    八十八年五月二十七日，在臺北縣板橋市○○○路一九三巷十七弄七之四號，向
    甲○○承租車牌號碼Ｅ六─二三○號營業用小客車一部，約定每日租金新台幣（
    下同）七百五十元，並簽訂計程車租賃契約書一紙，嗣因丙○○無力繳付租金，
    遭甲○○於八十八年七月十日取回上開車輛；旋丙○○於八十八年七月十二日，
    再度前往上址，向甲○○表示要給付前開所欠租金且要依前揭租賃契約內容，再
    度承租車牌號碼Ｅ六─三四九號營業用小客車一部，經甲○○允諾，丙○○租得
    上開汽車後，竟意圖為自己不法所有，將上開車輛予以侵占入己，未依約繳交車
    租，屢經甲○○催討，丙○○亦避不見面且不知行蹤，迄今仍無法歸還車輛。
二、丙○○明知自己並無資力，竟仍意圖為自己不法之所有，於八十九年一月二十六
    日，在臺北縣新莊市○○路及昌平街口，向乙○○佯稱要以十四萬元價格購買車
    牌號碼八Ｌ─八二八號營業小客車，約定頭期款一萬元，餘款以每月一期二萬元
    之方式分期給付，丙○○於簽訂買賣契約當日，佯先給付一萬元頭期款，致乙○○陷於錯誤，而與之簽訂汽車買賣契約書，並交付該車予丙○○使用，丙○○取
    走車輛後，即未再給付款項，復避不與乙○○聯絡，經乙○○寄發存證信函催告
    亦不置理，且仍繼續使用上開車輛，嗣經乙○○向檢察官提出告訴後，丙○○始
    於八十九年六月二十六日庭畢後，將上開車輛返還。
三、案經被害人甲○○、乙○○訴請臺灣板橋地方法院檢察署檢察官偵查起訴。
    理  由
一、訊據被告丙○○坦承於右開時地向甲○○租用計程車及向乙○○買車之事實，惟
    矢口否認有何侵占犯行，辯稱：伊向甲○○租車後無錢繳納租金，於一、二個月
    後，因伊父親過世，伊將該車停放在土城市海霸王餐廳附近而回去南部處理喪事
    ，回來後找不到該車，伊誤以為車輛已由甲○○自行取去而未去報案，伊後來於
    偵查中始知甲○○未取車而是遭人竊盜，伊始於偵查中去報失竊，該車迄今仍未
    尋回，又伊向乙○○買車，只繳納一萬元，之後因車輛有故障而常送修，伊無法
    營業賺錢而無錢繳納車款，伊因此不想打電話給乙○○，伊已於偵查中將該車返
    還給乙○○云云。經查，右開事實，業據告訴人甲○○、乙○○於偵查及本院審
    理中指訴綦詳，並有計程車租賃契約書影本一紙、汽車買賣契約書影本一紙、告
    訴人乙○○委託律師對被告催告信函各一紙在偵查卷可證。按被告丙○○於八十
    八年七月十二日向告訴人甲○○租得車輛後，不僅未給付租金，車輛迄今亦未返
    還，被告雖辯稱其回南部處理父喪而將車輛停放在土城市而失竊云云，惟按社會
    常情，被告若果真回南部處理事情，其應駕駛該車回南部始屬方便，而非將車輛
    閒置在土城市，若被告果真將車輛閒置土城市，其何以發現車輛不見後，均未著
    急尋找，亦未通知甲○○，亦未向警察機關報案，是以被告所辯顯有不實。又被
    告明知自己已無資力繳納租金予甲○○，竟仍隱瞞此事實而向乙○○購車，若被
    告於買車時已將其無資力繳納車款之情告訴乙○○，則乙○○必不肯出售車輛予
    被告，被告隱匿此事實，事後不僅未給付車款，亦未歸還車輛予乙○○，是以被
    告於購車時顯有詐欺意圖。因此被告前開所辯，顯係卸責之詞，不足採信。本件
    事證明確，被告犯行應堪認定。
二、核被告丙○○就前揭犯罪事實一所為，係犯刑法第三百三十五條第一項之侵占罪
    ，就前揭犯罪事實二所為，係犯刑法第三百三十九條第一項詐欺取財罪。又被告
    所犯上開二罪間，犯意各別，行為亦殊，應分論併罰。又被告於八十五年間因傷
    害案，經本院判處有期徒刑三月確定，嗣於八十七年四月十三日易科罰金執行完
    畢，此有台灣高等法院檢察署刑案紀錄簡覆表一件在卷可按，其於五年內再犯本
    件有期徒刑以上之罪，為累犯，應依刑法第四十七條規定加重其刑。審酌被告明
    知並無資力，除不按規定給付租金及價金外，又不先行返還所承租及購買之車輛
    ，於侵占承租之車輛後，恣意將之棄置，迄今尚未尋獲，於詐得承購之車輛後，
    即避不見面處理，其惡性非輕之品行，及其犯罪動機、目的、手段、生活狀況、
    智識程度、犯罪所生之損害，及犯罪後態度等一切情狀，量處如主文所示之刑，
    並定其應執行刑，及諭知易科罰金之折算標準。
據上論斷，應依刑事訴訟法第二百九十九條第一項前段，刑法第三百三十五條第一項
、第三百三十九條第一項、第五十一條第五款、第四十七條、第四十一條第一項、罰
金罰鍰提高標準條例第一條前段、第二條，判決如主文。
本案經檢察官洪家原到庭執行職務
中    華    民    國       九十       年      一     月     二十九      日
                                      臺灣板橋地方法院刑事第二庭
                                          法  官    黃  惠  瑛
右正本證明與原本無異。
如不服本判決，應於判決送達後十日內，向本院提出上訴狀。
                                          書記官    張  志  華
中    華    民    國       九十       年      二     月       五        日
附錄本案論罪科刑法條全文：
刑法第三百三十五條
意圖為自己或第三人不法之所有，而侵占自己持有他人之物者，處五年以下有期徒刑
、拘役或併科一千元以下罰金。
前項之未遂犯罰之。
刑法第三百三十九條
意圖為自己或第三人不法之所有，以詐術使人將本人或第三人之物交付者，處五年以
下有期徒刑、拘役或科或併科一千元以下罰金。
以前項方法得財產上不法之利益或使第三人得之者亦同。
前二項之未遂犯罰之。


司法院資訊處製作；財團法人民間司法改革基金會備份。
